【裁判字號】    97,訴,2199
【裁判日期】    980220
【裁判案由】    侵權行為損害賠償
【裁判全文】
臺灣板橋地方法院民事判決              97年度訴字第2199號
原      告  富邦產物保險股份有限公司
法定代理人  丙○○
訴訟代理人  陳彥銘
            乙○○
被      告  甲○○
上列當事人間請求損害賠償事件，經本院於民國97年 1月20日言
詞辯論終結，判決如下：
    主  文
被告應給付原告新臺幣壹佰伍拾萬元，及自民國九十七年九月十
四日起至清償日止，按年息百分之五計算之利息。
訴訟費用由被告負擔。
    事實及理由
一、原告起訴主張：被告受僱於訴外人陳嘉銘即獨資商號東榕建
    材行，於民國96年9 月1 日上午9 時許，駕駛6335-KT 號牌
    自小客車，行經基隆市○○區○○街60號前，因無照駕駛不
    慎撞及訴外人陳秋致其傷重不治死亡。查上開肇事之6335
    -KT 號牌自小客車，已向原告投保強制汽車責任保險，事故
    發生時尚在保險期間中，經被保險人書面通知且經原告查證
    屬實，即依強制汽車責任保險法及保險契約賠付訴外人之受
    益人合計新臺幣（下同）150 萬元。按強制汽車責任保險法
    第29條第5 款及強制汽車責任保險單條款第5 條第1 項第4
    款之規定，被保險汽車發生汽車交通事故，加害人有違反道
    路交通管理處罰條例第21條之規定未領有駕駛執照而駕車者
    ，保險人依規定給付保險金後，得在給付金額範圍內，向加
    害人求償。被告無照駕車肇事，自應負賠償之責等語，並聲
    明：如主文所示。
二、被告則以下開情詞置辯：97年9 月3 日伊尚未在監所，有收
    到起訴書，並無意見，而另案臺灣基隆地方法院97年度訴字
    第252 號民事判決已確定等語。
三、原告主張被告於上開時地駕駛前述自小客車載運裝潢建材，
    沿基隆市○○街往福五街行駛，行經百六街60號前時，本應
    注意車前狀況，隨時採取必要之安全措施，且行經無號誌交
    叉路口時應減速慢行，隨時準備停車，而當時天候正常，視
    線無障礙，路面狀況良好，並無不能注意之情事，適有被害
    人陳秋騎乘腳踏車沿中線由對向車道而來，被告自認可閃
    過而疏於注意，且未採取必要之減速或迴避措施，以致被害
    人陳秋騎腳踏車逼近小貨車前方時方驚覺即將撞上而閃避
    煞車，惟因車速過快、煞車不及而撞上被害人陳秋所騎之
    腳踏車，導致被害人陳秋人車倒地受傷，經送往長庚紀念
    醫院基隆分院急救，仍於同日晚間9 時30分許，因車禍造成
    全身多處外傷及骨折、出血性休克而不治死亡等情，業據原
    告提出與所述相符之臺灣基隆地方法院檢察署檢驗屍體證明
    書影本1 件為證（見臺灣基隆地方法院民事卷第10頁），被
    告對上情俱不爭執，而被告因前述駕車肇事行為而觸犯刑法
    過失致人於死罪行，亦經臺灣基隆地方法院以97年度交訴字
    第4 號刑事判決判處有期徒刑8 月確定乙節，有上述刑事判
    決1 份附卷可稽，是原告前開之主張，堪信為實在。
四、再按被保險人有違反道路交通管理處罰條例第21條或第21條
    之1 規定而駕車，致被保險汽車發生汽車交通事故者，保險
    人仍應依本法規定負保險給付之責；但得在給付金額範圍內
    ，代位行使請求權人對被保險人之請求權，強制汽車責任保
    險法第29條第1 項第5 款定有明文。復按因故意或過失，不
    法侵害他人之權利者，負損害賠償責任；故意以背於善良風
    俗之方法，加損害於他人者亦同。又不法侵害他人致死者，
    對於支出醫療及增加生活上需要之費用或殯葬費之人，亦應
    負損害賠償責任；不法侵害他人致死者，被害人之父、母、
    子、女及配偶，雖非財產上之損害，亦得請求賠償相當之金
    額，民法第184 條第1 項、第192 條第1 項、第194 條分別
    定有明文。查原告主張其承保被告所有上開肇事車輛之強制
    汽車責任保險，保險期間自96年4 月19日起至97 年4月19日
    止，嗣於本件交通事故發生後，原告已賠付被害人陳秋之
    繼承人死亡給付150 萬元等情，業據其提出富邦產物保險股
    份有限公司車險理賠申請書及相關資料、強制保險給付請求
    順位表、被害人除戶戶籍謄本、繼承人身分證正反面及委託
    書、汽車險賠款暨電匯同意書影本各1 份為證（見臺灣基隆
    地方法院民事卷第7 至9 頁及第11至20頁），被告對此復未
    爭執，是原告之上開主張堪信為真實。而查，本件被告因在
    6 個月內遭駕駛執照違規記點共達6 點以上，經交通部公路
    總局臺北區監理所於96年1 月19日，裁決吊扣普通小型車駕
    駛執照1 個月，因逾期未繳送駕駛執照，自96年3 月6 日起
    易處吊銷，並逕行註銷駕駛執照等情，業據前揭刑事判決認
    定屬實，被告對此亦不爭執，是被告無駕駛執照而駕駛車輛
    ，已違反前揭道路交通管理條例之規定，猶肇事致被害人陳
    秋死亡，依強制汽車責任保險法第29條第1 項第1 款規定
    ，原告固應負保險給付之責，惟得在給付金額範圍內，代位
    行使請求權人對被告之請求權。又本件被害人陳秋之繼承
    人即其配偶陳練秀美及子女陳錦隆、陳雅惠、陳淑楨、陳志
    斌等人，已對被告提起附帶民事訴訟，請求侵權行為損害賠
    償，而上述損害賠償事件，亦經臺灣基隆地方法院以97年度
    訴字第252 號民事判決被告應與訴外人陳嘉銘連帶給付陳練
    秀美65萬元與陳錦隆、陳雅惠、陳淑楨、陳志斌各50萬元，
    及法定遲延利息確定乙節，有上述民事判決1 份在卷可資為
    憑，則原告既已依強制汽車責任保險法之規定理賠保險金15
    0 萬元予被害人之繼承人陳秋，自得在上開金額範圍內，
    代位行使其等基於侵權行為損害賠償之法律關係，得向被告
    請求賠償之權利。
五、從而，原告依強制汽車責任保險法第29條第1項第1款之規定
    ，請求被告給付150 萬元及自起訴狀繕本送達翌日即97 年9
    月14日起至清償日止，按年息百分之5 計算之利息，為有理
    由，應予准許。
六、據上論結，本件原告之訴為有理由，依民事訴訟法第78條，
    判決如主文。
中    華    民    國    98    年    2     月    20    日
                  民事第三庭    法  官  邱靜琪
以上正本係照原本作成
如對本判決上訴，須於判決送達後20日內向本院提出上訴狀
中    華    民    國    98    年    2     月    20    日
                                書記官  白俊傑


司法院資訊處製作；財團法人民間司法改革基金會備份。
